臺灣高雄地方法院民事判決　　　　　　 100年度訴字第1000號
　　原　告　陳麗蘭
　　被　告　林雅萍
上列當事人間請求損害賠償事件，原告提起刑事附帶民事訴訟（
本院民國99年度簡附民字第257 號），經刑事庭移送前來，本院
於民國100 年11月17日言詞辯論終結，判決如下：
    主      文
被告應給付原告新臺幣貳拾萬元。
原告其餘之訴駁回。
訴訟費用由被告負擔五分之一；餘由原告負擔。
本判決第一項得假執行。
原告其餘假執行之聲請駁回。
    事實及理由
壹、程序部分
    按訴狀送達後，原告不得將原訴變更或追加他訴。但擴張或
    減縮應受判決事項之聲明者，不在此限。民事訴訟法第255
    條第1 項第3 款定有明文。本件原告原起訴請求被告賠償新
    臺幣（下同）100 萬元暨自刑事附帶民事訴訟起訴狀繕本送
    達翌日起至清償日止，按週年利率百分之5 計算之利息，嗣
    於言詞辯論期日，減縮訴之聲明為請求被告賠償100 萬元，
    揆諸上開規定，應予準許，合先敘明。
貳、實體部份
一、原告起訴主張：被告明知訴外人陳吉逢為原告之夫，竟先後
    於民國98年12月9 日在高雄縣旗山鎮（現改制為高雄市旗山
    區，下同）某家汽車旅館，及於99年2 月某日在台南縣之紜
    閣賓館，與陳吉逢各相姦1 次，致原告至今仍不知如何去面
    對與修補婚姻生活，經常以淚洗面，身心煎熬，還要面對被
    告之爭執與騷擾，精神上遭受極大之痛苦，爰依侵權行為之
    法律關係，求為判決：(一)被告應給付原告100 萬元。(二)願供
    擔保請准宣告假執行。
二、被告則以：伊與陳吉逢確有2 次相姦之情事，然伊係至99年
    1 月始知悉陳吉逢係已婚，其第1 次與陳吉逢相姦時，不知
    陳吉逢為有配偶之人；又原告請求之金額過高等語置辯，求
    為判決：原告之訴駁回。
三、兩造不爭執之事項：
  (一)被告先後於98年12月9 日在高雄縣旗山鎮某家汽車旅館及於
    99年2 月某日在台南縣之紜閣賓館，與陳吉逢各為性交行為
    1 次。
  (二)被告99年2 月第2 次與陳吉逢性交時，已明確知悉其與原告
    結婚，為有配偶之人。
  (三)被告因與陳吉逢相姦2 次，經臺灣高雄地方法院檢察署檢察
    官以99年度偵字第21703 號聲請簡易判決處刑，經本院以99
    年度簡字第1117號各判處有期徒2 月，應執行有期徒刑3 月
    確定。
四、本件經兩造協議簡化爭點為：原告得請求被告賠償之金額若
    干？
五、得心證之理由：
  (一)按因故意或過失，不法侵害他人之權利者，負損害賠償責任
    ；故意以背於善良風俗之方法，加損害於他人者，亦同。不
    法侵害他人基於父、母、子、女或配偶關係之身分法益而情
    節重大者，被害人雖非財產上之損害，亦得請求賠償相當之
    金額。為民法第184 條第1 項、第195 條第3 項準用同條第
    1 項之規定。因婚姻關係以夫妻共同生活為目的，夫妻間應
    彼此尊重，互守忠實義務，以保持共同生活之圓滿、安全及
    幸福，此種關係對夫妻雙方均具有重大利益，故與有配偶之
    人相姦，足以破壞他人夫妻間之共同生活利益，即屬不法侵
    害他人基於配偶關係之身分法益，且情節重大，則揆諸前揭
    規定，被害人自得對加害人請求非財產上之損害賠償。
  (二)經查，原告主張98年12月9 日在高雄縣旗山鎮某家汽車旅館
    及於99年2 月某日在台南縣之紜閣賓館，與陳吉逢各性交1
    次之事實，為被告所不爭執（見本院卷第99頁），與證人陳
    吉逢於偵查中所證大致相符（見偵字卷第7 至9 頁），且經
    本院調取臺灣高雄地方法院檢察署99年度偵字第21703 號及
    本院刑事庭99年度簡字第1117號卷宗核閱無訛，自堪信為真
    實。
  (三)被告固辯稱於第1 次通姦時，不知陳吉逢有配偶等語，惟查
    ，陳吉逢於93年間任職於張文龍經營之中信房屋仲介公司時
    ，即與均為公司同事之原告及被告交往，原告因而懷有陳吉
    逢之小孩，原告與被告亦曾因此於公司聚會時發生爭吵，俟
    均離開公司，被告離職後，原告與陳吉逢始結婚等情，業經
    陳吉逢之僱主即證人張文龍於刑事審判中證述明確（刑事卷
    第60至61頁），核與被告於刑事審判中陳稱，伊於93年間於
    中信房屋上班，知道身為同事之陳吉逢與原告已是男女朋友
    ，伊有與原告發生爭執，並因此於94年6 月9 日間離開公司
    ，也知道原告與訴外人陳吉逢有生小孩等語（刑事卷第61至
    62頁），及於本院準備時陳稱，離開公司前，張總跟伊說：
    「人家都懷孕了，你還想怎麼樣？」，事後我決定離開公司
    等語（民事卷第67頁），情節相符，可知被告於94年6 月間
    離開原任職公司之前，已知悉原告與陳吉逢為男女朋友，業
    為陳吉逢懷有身孕，被告並因而決定離職。被告復於刑事審
    判與民事準備程序時陳稱，伊離職之後，原打算拒絕與陳吉
    逢交往，但陳吉逢一直有跟伊連絡，說與原告及前妻的小孩
    感情不好，到98年2 月時，伊曾經要陳吉逢在伊與原告間做
    一決定，但他沒有回答，伊就在98年3 月時回到甲仙，但陳
    吉逢又來找伊，伊就認為陳吉逢應該是選擇伊，就跟陳吉逢
    在一起，但又覺得陳吉逢劈腿，也有問過陳吉逢是否已與原
    告結婚，但陳吉逢告訴伊，說他跟原告不同戶口，他跟原告
    的小孩掛在原告名下，他跟前妻的小孩掛在他名下，伊就覺
    得原告跟陳吉逢只是同居，伊後來有再問過陳吉逢2 、3 次
    ，他就說之前已經說過了；伊離職後沒有再跟同事連絡，所
    以不知道陳吉逢已經與原告結婚等語（刑事卷第62頁、民事
    卷第67至68頁），可知被告因陳吉逢不斷以與原告感情不好
    云云之花言巧語相勸，雖知悉原告與陳吉逢同居且共同育有
    子女，仍難抵心中對陳吉逢之愛慕之意，而不能堅決斬斷情
    絲，終於離職後仍與陳吉逢恢復交往，惟被告並非全然無陳
    吉逢可能已經與原告結婚之警覺，亦曾三番兩次追問陳吉逢
    ，然遭陳吉逢以戶籍登記不同云云搪塞。但依本院刑事審判
    中所查得之原告與陳吉逢之戶籍資料，陳吉逢不僅於95年12
    月9 日與原告結婚，現仍維持配偶關係，且戶籍均同設於臺
    南市永康區○○○路203 巷6 號6 樓之5 ，顯然陳吉逢不僅
    未就實情向被告據實以告，所答亦與其結婚與否不相關，陳
    吉逢先前既係於原告懷孕期間仍與被告交往，被告應知其素
    行不佳，不可遽信其花言巧語，原告前亦曾因被告與陳吉逢
    之事此與其爭吵，被告亦應知原告對陳吉逢用情亦深，而有
    以婚姻相繩之可能，卻未為任何查證，主觀上已然違背一般
    人應有之合理注意，況原告亦於刑事審判中陳稱，伊離職生
    子後，與陳吉逢結婚，常送便當到公司給陳吉逢，公司的同
    事都知道伊係陳吉逢之妻子等語，亦可知被告僅需連絡以前
    之同事，即可查得實情，客觀上亦不存在完全不可能查證之
    情事。是被告與陳吉逢間之第1 次性交行為，就侵害原告基
    於配偶之身分關係而言，至少有過失，仍不能免除應負之損
    害賠償責任。
  (四)從而，被告與陳吉逢間所為之2 次相姦行為，破壞原告婚姻
    生活之圓滿，已不法侵害原告基於配偶關係之身分法益，且
    情節重大，揆諸前揭說明，自應對原告所受精神上之損害負
    賠償責任。
  (五)本院審酌原告前有二次婚姻，於95年12月9 日與陳吉逢結婚
    ，現仍維持配偶關係，與前夫及現任丈夫各育有1 子女，長
    子由其單獨扶養，次子由其與現任丈夫共同扶養，學歷為高
    職畢業，僅有存款，無其他財產，無特殊身分地位，目前從
    事不動產仲介業，薪資約每月21,000元；被告未婚，無子女
    ，學歷為專科畢業，名下無任何財產，無特殊身分地位，98
    年3 月迄今均無工作，亦無收入等情，為兩造所不爭執（見
    民事卷第68、69、97、98頁），並有稅務電子閘門財產所得
    調件明細表（民事卷第9 至12頁）在卷可稽，足徵兩造之教
    育程度相當，原告收入不豐，被告則無收入，原告名下有些
    許積蓄，被告則無財產，兩造社會地位及身分普通。復審酌
    被告破壞原告之家庭和諧，致原告受有身心痛苦，及原告前
    有二次婚姻，於95年9 月21日第二度離婚，隨即於95年12月
    9 日與陳吉逢結婚，則93、94年陳吉逢與原告、被告交往以
    及原告懷孕之期間，原告本處於前婚姻關係存續期間內，以
    及被告雖始終未婚，惟對他人之婚姻欠缺尊重，以及相姦之
    次數、期間等一切情狀，認原告得請求被告給付之非財產上
    損害賠償以20萬元為適當。
六、綜上，原告依侵權行為之法律關係，請求被告賠償其非財產
    上損害，於20萬元之範圍內，為有理由，應予准許；逾此範
    圍，即非有據，應予駁回。
七、本件判決所命給付之金額，未逾50萬元，爰依民事訴訟法第
    389 條第1 項第5 款規定，依職權宣告假執行。至原告敗訴
    部分，其假執行之聲明即失所附麗，應併予駁回。
八、據上論結，本件原告之訴為部分有理由，部分無理由，依民
    事訴訟法第79條、第389 條第1 項第5 款，判決如主文。
中    華    民    國  100     年    12    月     1    日
                  民事第一庭審判長法  官  謝肅珍
                                  法  官  張茹棻
                                  法  官  張凱鑫

以上正本係照原本作成。
如對本判決上訴，須於判決送達後20日內向本院提出上訴狀。如
委任律師提起上訴者，應一併繳納上訴審裁判費。
中    華    民    國   100    年    12    月    2     日
                                  書記官  莊琇晴